臺灣屏東地方法院行政訴訟判決　
111年度交字第23號
原      告  李冠璋  


被      告  交通部公路總局高雄區監理所


代  表  人  李瑞銘  
上列當事人間交通裁決事件，原告不服被告於民國111年1月27日
所為裁字第82-Z00000000、82-Z00000000號裁決書，提起行政訴
訟，本院判決如下：
    主  文
原告之訴駁回。
訴訟費用新臺幣300元由原告負擔。
    事實及理由
一、程序事項：本件因屬不服被告所為道路交通管理處罰條例第
    8條之裁決而提起撤銷訴訟，依行政訴訟法第237條之1之規
    定，應適用交通裁決事件訴訟程序，再依兩造所述各節及卷
    內資料足認事證已臻明確，本院認無經言詞辯論之必要，爰
    依同法第237條之7之規定，不經言詞辯論，逕為判決，合先
    敘明。
二、事實概要：原告駕駛所有之車牌號碼0000-00號自用小客車
    （下稱系爭車輛）於民國110年10月2日01時37分許，行經國
    道3號南向391.3公里處（下稱系爭路段），因有「行速172
    公里，速限110公里，超速62公里」、「行車速度超過規定
    之最高速限逾60公里（處車主）」之違規事實，為警填製國
    道警交字第Z00000000、Z00000000號違反道路交通管理事件
    通知單（下稱舉發通知單）舉發，並移由被告裁決。嗣被告
    認原告違反道路交通管理處罰條例（下稱處罰條例）第43條
    第1項第2款、第43條第4項之規定屬實，即於111年1月27日
    分別製開裁字82-Z00000000、82-Z00000000號違反道路交通
    管理事件裁決書（下合稱原處分），裁罰原告：罰鍰新臺幣
    （下同）8,000元、記違規點數3點、應參加道路交通安全講
    習(裁字82-Z00000000部分)，並吊扣汽車牌照6個月(裁字82
    -Z00000000部分)等處分。原告仍為不服，遂提起本件行政
    訴訟。
三、原告主張：案發當日值勤員警未依道路交通安全規則之規定
    開啟車輛警示燈，是該交通違規取締應為無效之取締行為，
    原處分據以裁處即有違誤，應予撤銷等語。並聲明：原處分
    撤銷。
四、被告則以：依內政部警政署警察人員駕車安全考核實施要點
    第2點之規定，員警執行交通勤務時，僅係「得」啟用警示
    燈，而未強制規定「應」開啟警示燈才能執勤，是員警當日
    身著制服駕駛公務車，依勤務表規劃於系爭路段執行勤務，
    並未違反相關規定，先予敘明。次查，本件經檢視採證照片
    、現場標誌照片、雷射測速儀檢定合格證書、現場圖等件可
    知，本案屬非固定式測速取締超速違規案件，而「警52」標
    誌告示牌固定設置於國道3號南向390.35公里處，警方執勤
    時於該告示牌後方即南向約391.3公里處設置非固定式測速
    器取締超速，是本案符合處罰條例第7條之2第2項第9款、第
    3項之規定。又本件警方已提供由經濟部標準檢驗局委託財
    團法人台灣商品檢測驗證中心於111年8月5日檢定合格，有
    效期限至111年8月31日止之雷達測速儀檢定合格證書影本，
    則本案使用之雷達測速儀，其準確性及正確性應值得信賴。
    綜上，原告行經系爭路段，被測得行車速度高達172公里，
    超速62公里，違規事實明確，被告據以裁處原告罰鍰8,000
    元整，記違規點數3點，應參加道路交通安全講習，並吊扣
    汽車牌照6個月等處分，核無違誤等語，資為抗辯。並聲明
    ：原告之訴駁回。
五、本院之判斷：　　
　　㈠應適用之法律：
　　　⒈處罰條例第7條之2第1項第7款、第2項第9款：「汽車駕
        駛人之行為有下列情形之一，當場不能或不宜攔截製單
        舉發者，得逕行舉發：七、經以科學儀器取得證據資料
        證明其行為違規。」、「前項第七款之科學儀器應採固
        定式，並定期於網站公布其設置地點。但汽車駕駛人之
        行為屬下列情形之一者，不在此限：九、行車速度超過
        規定之最高速限或低於規定之最低速限。」
　　　⒉處罰條例第7條之2第3項：「對於前項第九款之違規行為
        ，採用固定或非固定式科學儀器取得證據資料證明者，
        於一般道路應於一百公尺至三百公尺間，於高速公路、
        快速公路應於三百公尺至一千公尺間，明顯標示之；其
        定點當場攔截製單舉發者，亦同。」　
　　　⒊處罰條例第43條第1項第2款、同條第4項、第5項前段：
        「汽車駕駛人，駕駛汽車有下列情形之一者，處新臺幣
        六千元以上二萬四千元以下罰鍰，並當場禁止其駕駛：
        二、行車速度，超過規定之最高時速六十公里。」、「
        汽車駕駛人有第一項或前項行為者，並吊扣該汽車牌照
        六個月；經受吊扣牌照之汽車再次提供為違反第一項第
        一款、第三款、第四款或前項行為者，沒入該汽車。」
        、「汽車駕駛人違反第一項、第三項規定者，應接受道
        路交通安全講習」
　　　⒋處罰條例第24條第1項第3款：「汽車駕駛人，有下列情
        形之一者，應接受道路交通安全講習：三、有第四十三
        條規定之情形。」
　　　⒌處罰條例第63條第1項第3款：「汽車駕駛人有下列各款
        所列條款之一者，除依原條款處罰鍰外，並予記點：三
        、有第四十三條、第五十三條或第五十三條之一情形之
        一者，各記違規點數三點。」
　　　⒍行為時違反道路交通管理事件統一裁罰基準表第43條第1
        項第2款、同條第4項：「行車速度，超過規定之最高時
        速逾60公里至80公里以內，小型車期限內繳納或到案聽
        候裁決者，處8,000元，記違規點數3點，應接受道路交
        通安全講習，並吊扣汽車牌照6個月。」
　　㈡經查，原告確於發時駕駛系爭車輛，行經系爭路段，嗣因
      有超速交通違規情形，為設於該處之移動式測速照相設備
      攝得，並經舉發單位員警調查認定超速屬實，移由被告裁
      決，被告嗣以原處分所示內容裁罰原告等節，除為兩造不
      爭執外，並有卷附交通部公路總局高雄區監理所111年1月
      27日裁字第82-Z00000000、82-Z00000000號違反道路交通
      管理事件裁決書影本各1紙（本院卷第21至23頁)、內政部
      警政署國道公路警察局第五公路警察大隊110年11月1日國
      道警交字第Z00000000、Z00000000號違規單影本各1紙（
      第25頁）、汽車車籍查詢表及駕駛人基本資料各1紙（第2
      7至28頁）、原告110年12月5日陳述單影本1份（第29頁）
      、內政部警政署國道公路警察局第五公路警察大隊110年1
      2月23日國道警五交字第1105704843號函影本、雷射測速
      儀檢定合格證書影本各1紙、採證照片1幀、「警52」標誌
      告示牌及速限標誌告示牌照片各1幀（第30至34頁）、內
      政部警政署國道公路警察局第五公路警察大隊111年4月8
      日國道警五交字第1115701257號函影本1紙（第35頁）、
      內政部警政署國道公路警察局第五公路警察大隊111年5月
      5日國道警五交字第1115701435號函影本、現場圖各1紙（
      第36至37頁）、內政部警政署警察人員駕車安全考核實施
      要點第2點內容網頁查詢畫面影本1紙、採證光碟1片（第3
      8至39頁）等可佐，上情首堪認定屬實。
　　㈢查系爭車輛於案發時，既經設於系爭路段之移動式雷達測
      速照相攝得超速之事實，又該所攝超速違規照片上所載之
      雷達測速儀證號為：M0GA0000000A(本院卷第33頁)，與警
      方提供之該雷達測速儀檢定合格證書所載「檢定合格單號
      碼」相吻合(本卷第32頁)，再依該檢定合格證書所載之檢
      定有效期間為110年8月5日起迄111年8月31日止，本件案
      發期間係在雷射測速儀有效檢驗區間範圍內，則原告確有
      原處分所認定之超速違規，堪認屬實。又系爭路段為國道
      3號高速公路，現場於原告行向(北往南)之國道3號南向38
      5.9公里處先設有速限為時速110公里之圓形標誌1只，繼
      於南向390.35公里處，又設有警52之前有測速照相三角形
      式警示牌1只，而本件原告遭攝得超速之地點為系爭路段
      南向約391.3公里處，以上均有員警所繪現場簡圖1紙及現
      場照片等可證(本卷第37頁)，則舉發單位員警本件超速之
      取締舉發，核與處罰條例第7條之2第3項規定，即高速公
      路應於300公尺至1,000公尺間明顯標示之(本件警52與雷
      達測速設備攝得原告違規地點相距950公尺)無違，被告嗣
      以原處分裁罰原告，於法並無不合。
　　㈣原告固主張，案發時員警於現場執勤，警備車未開啟燈光
      ，於道路交通安全規則有違，取締自不合法云云。然按，
      依道路交通安全規則(下稱本規則)第99條第1項、第4項後
      段規定，僅執行任務之警備或巡邏「機車」，於行駛快速
      公路、市區快速道路時，應開啟警示燈，此外，本規則並
      查無警用「汽車」於執行公務時應開啟警示燈之相關規定
      。又據被告函詢內政部警政署國道公路警察局第五公路警
      察大隊查證結果，並未有國道警察執勤時巡邏車輛必須開
      啟警示燈之相關作業規定，亦有被告提出之該隊111年4月
      8日國道警五交字第1115701257號函在卷可參。(本院卷第
      35頁)再依內政部警政署頒定之《警察人員駕車安全考核實
      施要點》，其中第二條第㈡項係明定：「二、警察人員駕車
      應遵守道路交通法規及下列規定：㈡執行下列非緊急任務
      時，『得』啟用警示燈，但不得任意啟用警鳴器：1.執行專
      案勤務、路檢及重點巡邏任務。2.維護交通秩序或本身安
      全。3.現場處理一般道路交通事故。4.行駛路肩或路肩停
      車。5.處理其他事件，必須啟用警示燈者。」則警察人員
      執行勤務駕車時是否啟用警示燈，為員警裁量權限，得視
      有無必要而決定是否開啟，本非強制規定。又以，本件案
      發時，員警案係將巡邏車停放於系爭路段避車彎內，於國
      道交通動線並無妨礙，有員警提供之現場照片1張可證(被
      證6現場圖參照，本院卷第37頁)，從而本件亦無員警開啟
      警示燈必要。原告主張如上，並非可採。
六、綜上所述，原告駕駛系爭車輛，於前揭時間、地點，確有「
    限速110公里、經雷達（射）測定行速為172公里，超速62公
    里」之超速違規行為，洵堪認定。被告依處罰條例第43條第
    1項第2款及第4、5項、第63條第1項第3款及違反道路交通管
    理事件統一裁罰基準表第43條第1項第2款及第4、5項(行駛
    高速公路大型車超過最高速限60公里至80公里以內，期限內
    繳納或到案聽候裁決者)等規定，以原處分裁處原告罰鍰8,0
    00元、記違規點數3點、應參加道路交通安全講習，並吊扣
    汽車牌照6個月，核無違誤。原告執上開主張指摘原處分不
    當，訴請撤銷原處分，尚乏依據，為無理由，應予駁回。
七、本件第一審裁判費為300元，應由原告負擔，爰確定第一審
    訴訟費用額如主文第2項所示。
據上論結，本件原告之訴為無理由，依行政訴訟法第237條之7、
第237條之8第1項、第237條之9第1項、第98條第1 項前段，判決
如主文。
中　　華　　民　　國　　111 　年　 　9 　　月　　2　　日
　　　　　　　　　行政訴訟庭　法　官　曾士哲
以上為正本，係照原本作成。
如不服本判定，應於判決送達後20日內，向本院提出上訴狀並表
明上訴理由（原判決所違背之法令及其具體內容或依訴訟資料可
認為原判決有違背法令之具體事實），其未載明上訴理由者，應
於提出上訴後20日內向本院補提理由書（上訴狀及上訴理由書均
須按他造人數附繕本，如未按期補提上訴理由書，則逕予駁回上
訴），並應繳納上訴裁判費新臺幣750元。
中　　華　　民　　國　　111 　年　 　9 　　月　　2　　日
                              書記官  廖苹汝